【裁判字號】    98,訴緝,116
【裁判日期】    980827
【裁判案由】    毒品危害防制條例
【裁判全文】
臺灣高雄地方法院刑事判決             98年度訴緝字第116號
公  訴  人  臺灣高雄地方法院檢察署檢察官
被      告  甲○○
                    （現於臺灣高雄第二監獄執行中）
上列被告因違反毒品危害防制條例案件，經檢察官提起公訴（95
年度毒偵字第4626號），本院依簡式審判程序審理，判決如下：
    主  文
甲○○施用第一級毒品，累犯，處有期徒刑捌月，減為有期徒刑
肆月，如易科罰金，以銀元參佰元即新臺幣玖佰元折算壹日；扣
案之第一級毒品海洛因壹包（含包裝袋，驗餘淨重零點捌陸公克
）沒收銷燬之。又施用第二級毒品，累犯，處有期徒刑肆月，如
易科罰金，以銀元參佰元即新臺幣玖佰元折算壹日；減為有期徒
刑貳月，如易科罰金，以銀元參佰元即新臺幣玖佰元折算壹日。
應執行有期徒刑伍月，如易科罰金，以銀元參佰元即新臺幣玖佰
元折算壹日；扣案之第一級毒品海洛因壹包（含包裝袋，驗餘淨
重零點捌陸公克）沒收銷燬之。
    事  實
一、甲○○前因施用毒品案件，經臺灣臺東地方法院以90年度毒
    聲字第422 號裁定施以強制戒治，歷經停止戒治、撤銷停止
    戒治，於民國92年10月27日強制戒治執行完畢釋放。另因妨
    害風化案件，經臺灣板橋地方法院以94年度簡字第1472號判
    處有期徒刑5 月確定，甫於95年4 月29日縮刑期滿執行完畢
    。詎其未知警惕，於前開強制戒治執行完畢釋放後5 年內，
    復基於施用第一級毒品及第二級毒品之各別犯意，於95年5
    月21日晚間7 、8 時許，在高雄市苓雅區○○○路某客運車
    站廁所內，分別以針筒注射方式施用第一級毒品海洛因，及
    隔鋁箔紙燒烤後吸食煙霧方式施用第二級毒品甲基安非他命
    各1 次。嗣於同日晚間9 時許，在中正一路129 號前為警查
    獲，並扣得海洛因1 包（驗餘淨重0.86公克）。
二、案經高雄市政府警察局移送臺灣高雄地方法院檢察署檢察官
    偵查起訴。
    理  由
一、本件被告甲○○所犯毒品危害防制條例第10條第1 項、第2
    項之施用第一、二級毒品罪，均為死刑、無期徒刑、最輕本
    刑為3 年以上有期徒刑以外之罪，其於準備程序中，就被訴
    事實均為有罪之陳述，經本院告知簡式審判程序之旨，並聽
    取當事人之意見後，合議庭認宜進行簡式審判程序，爰依刑
    事訴訟法第273 條之1 第1 項之規定，裁定本件由受命法官
    獨任進行簡式審判程序，合先敘明。
二、前揭事實，業據被告於本院審理中坦白承認（訴緝卷第4頁
    、第16頁），且經採尿送驗結果，確呈嗎啡（即海洛因進入
    人體後之代謝物）及甲基安非他命陽性反應，此有尿液採證
    代碼對照表、高雄市立凱旋醫院濫用藥物尿液檢驗報告各1
    份在卷可稽（警卷第13頁、偵卷第27頁）。扣案毒品1 包經
    送驗結果，確含第一級毒品海洛因成分（驗餘淨重0.86公克
    ），亦有法務部調查局鑑定通知書1 份在卷足參（偵卷第43
    頁）。被告自白既與上開科學鑑驗結果相符，自堪採為論科
    之依據，其確有上開施用第一級毒品海洛因、第二級毒品甲
    基安非他命之犯行，均堪認定。又被告前因施用毒品案件，
    經臺灣臺東地方法院以90年度毒聲字第422 號裁定施以強制
    戒治，並經停止戒治、撤銷停止戒治，於92年10月27日強制
    戒治執行完畢釋放等情，有臺灣高等法院被告前案紀錄表1
    份在卷可查（訴緝卷第28-34 頁）。其於前開強制戒治執行
    完畢釋放後5 年內，再犯本件施用第一、二級毒品罪，均應
    依毒品危害防制條例第23條第2 項予以追訴處罰。
三、按行為後法律有變更者，適用行為時之法律。但行為後之法
    律有利於行為人者，適用最有利於行為人之法律，刑法第2
    條第1 項定有明文。又行為後法律有變更，致發生新舊法比
    較適用者，除易刑處分係刑罰執行問題，及拘束人身自由之
    保安處分，因與罪刑無關，不必為綜合比較外，比較時應就
    罪刑有關之共犯、未遂犯、想像競合犯、牽連犯、連續犯、
    結合犯，以及累犯加重、自首減輕暨其他法定加減原因（如
    身分加減）與加減例等一切情形，綜其全部罪刑之結果而為
    比較，並予整體之適用，不能割裂而分別適用（最高法院98
    年度台上字第4074號判決意旨參照）。本件被告行為後，刑
    法於94年2 月2 日修正公布之部分條文，業於95年7 月1 日
    施行。（一）修正前刑法第51條第5 款原規定：「數罪併罰
    ，宣告多數有期徒刑者，於各刑中之最長期以上，各刑合併
    之刑期以下，定其刑期。但不得逾20年」。修正後規定：「
    宣告多數有期徒刑者，於各刑中之最長期以上，各刑合併之
    刑期以下，定其刑期。但不得逾30年」。經比較新舊法結果
    ，以修正前之規定較有利於被告。應依刑法第2 條第1 項前
    段，適用修正前第51條第5 款以定其應執行刑。（二）修正
    前刑法第41條第1 項前段原規定：「犯最重本刑為5 年以下
    有期徒刑以下之刑之罪，而受6 個月以下有期徒刑或拘役之
    宣告，因身體、教育、職業、家庭之關係或其他正當事由，
    執行顯有困難者，得以1 元以上3 元以下折算1 日，易科罰
    金」，並依廢止前罰金罰鍰提高標準條例第2 條之規定，就
    其原定數額提高100 倍。故被告行為時之易科罰金折算標準
    ，乃以銀元300 元即新臺幣900 元折算1 日。惟修正後刑法
    第41條第1 項前段則改以：「犯最重本刑為5 年以下有期徒
    刑以下之刑之罪，而受6 個月以下有期徒刑或拘役之宣告者
    ，得以新臺幣1 千元、2 千元或3 千元折算1 日，易科罰金
    」，已就易科罰金折算標準予以提高。經比較新舊法之結果
    ，以修正前之規定較有利於被告，應依刑法第2 條第1 項前
    段，適用修正前刑法第41條第1 項前段以定其易科罰金折算
    標準。
四、按海洛因、甲基安非他命分屬毒品危害防制條例第2 條第2
    項第1 款、第2 款明定之第一、二級毒品。核被告所為，係
    犯同條例第10條第1 項之施用第一級毒品罪、第10條第2 項
    之施用第二級毒品罪。其於施用前後，持有海洛因、甲基安
    非他命之低度行為，各為施用之高度行為所吸收，均不另論
    罪。又被告前因妨害風化案件，經臺灣板橋地方法院以94年
    度簡字第1472號判處有期徒刑5 月確定，甫於95年4 月29日
    縮刑期滿執行完畢，有上開前案紀錄表在卷可按（訴緝卷第
    28-34 頁），其於受徒刑之執行完畢後，5 年以內故意再犯
    本件有期徒刑以上之二罪，無論依修正前刑法第47條或修正
    後第47條第1 項之規定，均構成累犯，即無有利或不利之情
    形，於裁判時無庸為新、舊法之比較，應適用現行有效之修
    正後規定論以累犯（最高法院97年度第2 次刑事庭會議決議
    意旨參照），並分別加重其刑。爰審酌被告前因施用毒品案
    件，經強制戒治執行完畢後，猶未徹底戒除毒癮，再犯本件
    施用第一、二級毒品罪，欠缺戒毒決心；衡以施用毒品究屬
    戕害自己身心之行為，尚未危害他人，反社會性程度較低，
    於審判中已坦認犯行，犯罪態度尚可，及其智識程度、生活
    狀況、犯罪之動機、手段等一切情狀，分別量處如主文所示
    之宣告刑，並就施用第二級毒品罪之宣告刑有期徒刑4 月部
    分，諭知易科罰金之折算標準。又被告行為後，中華民國九
    十六年罪犯減刑條例業於96年7 月4 日經總統華總一義字第
    09600083761 號令制定公布，並自同年7 月16日施行。被告
    本件犯罪時間為95年5 月21日，尚在該條例第2 條第1 項所
    定期限96年4 月24日以前，所犯罪名合於減刑條件，前雖經
    發布通緝，惟發布日期為96年12月11日，有本院通緝書1 份
    在卷可查（訴字卷第71頁），已在上開條例施行日即96年7
    月16日以後，並無該條例第5 條所定不得減刑情形，應依同
    條例第2 條第1 項第3 款之規定，就所犯二罪之宣告刑，分
    別減其刑期2 分之1 ，均諭知易科罰金之折算標準，並定其
    應執行刑，暨諭知易科罰金之折算標準。扣案之第一級海洛
    因1 包（驗餘淨重0.86公克），應依毒品危害防制條例第18
    條第1 項前段規定，在被告施用第一級毒品罪刑項下宣告沒
    收銷燬；其包裝袋上殘有微量海洛因，析離不易且無實益，
    爰整體視同第一級毒品併予沒收銷燬；鑑驗耗損部分既已滅
    失，不另宣告沒收銷燬。
五、移送併辦（96年度毒偵字第2532號）意旨另以：被告甲○○
    另自95年5 月21日起至96年1 月11日下午2 時許止，分別在
    高雄縣大寮鄉○○○○道路旁、臺東縣等處，以每2 、3 日
    施用1 次之頻率，施用第一級毒品海洛因多次。並認此部分
    犯行，與上開業經起訴即被告於95年5 月21日施用第一級毒
    品海洛因之犯行，有集合犯之實質一罪關係等語。惟毒品危
    害防制條例第10條並無規定施用毒品「成癮」之要件，自文
    義衡之，無從認定立法者本即預定該犯罪之本質，必有數個
    同種類行為而反覆實行之集合犯行。又刑法修正施行後，刪
    除第56條連續犯，依修正理由之說明，謂「對連續犯同一罪
    名之罪者，均適用連續犯之規定論處，不無鼓勵犯罪之嫌，
    亦使國家刑罰權之行使發生不合理之現象」、「基於連續犯
    原為數罪之本質及刑罰公平原則之考量，爰刪除有關連續犯
    之規定」等語，即係將本應各自獨立評價之數罪，回歸本來
    就應賦予複數法律效果之原貌。因此，就刑法修正施行後多
    次施用毒品之犯行，採一罪一罰，始符合立法本旨。故刑法
    修正施行後之多次施用犯行，除符合接續犯之要件外，則應
    一罪一罰，並非集合犯（最高法院96年度第9 次刑事庭會議
    決議意旨參照）。本件移送併辦意旨認施用第一級毒品屬集
    合犯，容有未恰。又移送併辦意旨所指被告於95年5 月21日
    至95年6 月30日即刑法部分修正條文施行前之施用第一級毒
    品罪嫌，除被告自白外，並無驗尿報告或其他積極證據以資
    佐證，應認犯罪不能證明；至95年7 月1 日以後之施用第一
    級毒品罪嫌，與起訴部分並無裁判上一罪或實質上一罪關係
    ，均無從併予審理，自應退由檢察官另行處理，併此敘明。
據上論斷，應依刑事訴訟法第273 條之1 第1 項、第299 條第1
項前段，毒品危害防制條例第10條第1 項、第2 項、第18條第1
項前段，刑法第2 條第1 項、第11條、第47條第1 項、第41條第
1 項前段（修正前）、第51條第5 款（修正前），中華民國九十
六年罪犯減刑條例第2 條第1 項第3 款、第7 條、第9 條、第10
條，廢止前罰金罰鍰提高標準條例第2 條，判決如主文。
本案經檢察官乙○○到庭執行職務。
中    華    民    國    98    年    8     月    27    日
                刑事第十六庭    法  官  林柏壽
以上正本係照原本作成。
如不服本判決應於收受判決後10日內向本院提出上訴書狀，並應
敘述具體理由。其未敘述上訴理由者，應於上訴期間屆滿後20日
內向本院補提理由書（均須按他造當事人之人數附繕本）「切勿
逕送上級法院」。
中    華    民    國    98    年    8     月    27    日
                                書記官  洪嘉慧
附錄本案論罪科刑法條：
毒品危害防制條例第10條
施用第一級毒品者，處6 月以上5 年以下有期徒刑。
施用第二級毒品者，處3 年以下有期徒刑。


司法院資訊處製作；財團法人民間司法改革基金會備份。
